【裁判字號】    95,台上,3204
【裁判日期】    950609
【裁判案由】    違反毒品危害防制條例
【裁判全文】
最高法院刑事判決            九十五年度台上字第三二０四號
    上  訴  人  甲○○
                        號3樓.
上列上訴人因違反毒品危害防制條例案件，不服台灣高等法院台
中分院中華民國九十二年十月二十八日第二審判決（九十二年度
上重訴字第二八號；起訴案號：台灣台中地方法院檢察署九十一
年度偵字第一九九七一號），提起上訴，本院判決如下：
    主  文
上訴駁回。
    理  由
按刑事訴訟法第三百七十七條規定：上訴於第三審法院，非以判
決違背法令為理由，不得為之。是提起第三審上訴，應以原判決
違背法令為理由，係屬法定要件；如上訴理由狀並未依據卷內訴
訟資料具體指摘原判決不適用何種法則或如何適用不當，或所指
摘原判決違法情事，顯與法律規定得為第三審上訴理由之違法情
形不相適合時，均應認其上訴為違背法律上之程式，予以駁回。
本件原判決認定上訴人甲○○有原判決事實欄所載之犯行，因而
維持第一審依想像競合犯之規定，從一重論處上訴人共同運輸第
一級毒品罪刑之判決（有期徒刑七年），駁回上訴人在第二審之
上訴，已敘述其所憑之證據及認定之理由。對於上訴人在原審否
認有何共同運輸海洛因至台灣地區之犯行，辯稱：上訴人於民國
九十年間，經前在中天煙酒股份有限公司任職之同事鄧月萍介紹
，認識其哥哥鄧亞雄，並前往大陸地區廣東深圳受僱於鄧亞雄投
資之公司，嗣因鄧亞雄結束營業，上訴人乃隨鄧亞雄返回台灣地
區，且因鄧亞雄肢體殘障，偶而會聯絡上訴人幫忙載送其母親看
病，其餘時間二人並無往來。九十一年五月間，上訴人突然接獲
鄧亞雄來電表示要郵寄鐵製物品回台灣地區，請上訴人代為收取
郵件，上訴人推測郵寄物品可能屬於槍枝類違禁品，表示不方便
用「甲○○」姓名幫忙收取郵件，是否可用「陳憲嘉」姓名，鄧
亞雄且保證絕非違禁品，約過三、四天，鄧亞雄以行動電話聯絡
詢問是否收到郵件，上訴人因恰在外做生意，乃以電話詢問「傳
香超二代飯糰加盟店」店員陳思婷，得知陳思婷業已代收後，鄧
亞雄即表示是否可以自己前往拿取郵件，上訴人經電話連繫陳思
婷後即告知鄧亞雄可以自行前往拿取郵件，約一星期後，鄧亞雄
來電要上訴人前往其住處拿錢，並表示是前些日子幫忙代收包裹
之謝意，鄧亞雄說本來要給上訴人新台幣（下同）二萬五千元，
但因上訴人積欠鄧亞雄一萬九千元，經扣抵後剩餘六千元。嗣於
九十一年九月初某日，鄧亞雄來電表示要前往大陸地區，將要郵
寄物品回台灣地區請上訴人代收，因上訴人前次未曾動過鄧亞雄
的包裹，且係由鄧亞雄自行取走，乃答應鄧亞雄之要求。同月十
三日上午，鄧亞雄以行動電話聯絡詢問「東西寄到了沒有？」上
訴人因行動電話電池沒電，迄至同日中午始以電話詢問陳思婷，
方得知郵件已寄到，因上訴人前往台中市○○路新亞東醫院陪伴
太太徐汝雯待產，同日下午二時許，法務部調查局南部機動組人
員會同該局台中市調查站人員前往「傳香超二代飯糰加盟店」無
法尋獲上訴人，遂轉往新亞東醫院將上訴人拘提到案。上訴人確
實不知包裹內究係何物，倘上訴人明知係毒品而代收，衡情當會
待在商店內等候包裹，不致於隨便置於地上或任由其他店員代收
，更會要求鉅額酬勞，足見上訴人對包裹內之物品究係何物，確
實並不知情云云。如何為飾卸之詞，不足採取，已依憑證人鄧亞
雄、吳東原、林炯彰、陳思婷、劉栓楠之證詞及上訴人之供述，
暨台灣高雄地方法院檢察署通訊監察書、通訊監察譯文、台灣大
哥大股份有限公司雙向通聯資料查詢、基本資料查詢、台灣高雄
地方法院檢察署九十二年九月四日雄檢楠玉九一偵二０四九九字
第六二八六六號函、法務部調查局九十一年十月二十三日調科壹
字第二二００一四一六九號鑑定通知書、扣案海洛因一包、微型
鉆床平台鐵盒、包裝箱等證據資料，詳加指駁。且說明：並無再
傳喚鄧亞雄作證之必要；上訴人辯稱未經合法監聽，礙難採信。
並敘明有關上訴人違反懲治走私條例第二條第一項私運管制物品
進口之犯行，公訴意旨雖未論及，然與運輸第一級毒品部分，有
想像競合犯之裁判上一罪關係，為起訴效力所及，自應併予審理
。所為合法之事實認定，俱有卷內證據資料足憑，從形式上觀察
，原判決並無違法之情形存在。按共同實施犯罪行為，為共同正
犯構成要件之一，所謂共同實施，不以參與全部犯罪行為為限，
其分擔實施一部分，即為共同正犯。且共同正犯之意思聯絡，原
不以數人間直接發生者為限，即有間接之聯絡者，亦包括在內。
原判決綜合全案證據資料，本於事實審法院職權推理之作用，認
定上訴人有原判決事實欄所載共同運輸第一級毒品海洛因之犯行
，已於理由內論述綦詳。上訴意旨以上訴人非明知鄧亞雄郵寄物
品為海洛因，原判決關於上訴人明知鄧亞雄所寄送物品為海洛因
、何人告知上訴人郵寄、何人請上訴人代收及採用違法監聽所得
證據部分有理由矛盾、適用證據法則不當等違法云云，均係置原
判決所為明白論斷於不顧，猶執已為原審指駁之陳詞爭辯，及對
原審取捨證據與自由判斷證據證明力之職權行使，徒以自己之說
詞，泛指其為違法，自非適法之第三審上訴理由。又卷附台灣高
雄地方法院檢察署雄檢楠監玉字第二九三號通訊監察書監察「案
由及涉嫌觸犯法條」、「通訊種類及號碼等足資識別之特徵」欄
內，分別記載「違反公職人員選舉罷免法第九十條之一第一項等
罪嫌」、「0000000000號電話」，且台灣高雄地方法
院檢察署上揭函件主旨亦載稱原檢舉時，包含毒品與賄選等案件
，故核發監聽票時，所犯法條記載違反公職人員選舉罷免法等罪
嫌（原審卷第一０二、一０三頁）。是通訊監察執行人員，於執
行過程查知鄧亞雄以0000000000號電話撥打上訴人使
用0000000000號電話聯絡之通話內容，自非違法。上
訴意旨所指原判決採用違法監聽取得之證據，而為不利上訴人之
認定，有適用證據法則不當之違法云云，殊非依據卷內訴訟資料
而為之指摘，要不得據為上訴第三審之合法理由。其餘上訴意旨
所執各詞，原判決或已在理由中論斷綦詳，並無上訴意旨指摘之
違法情形；或係以自己主觀之說詞，就原審採證認事之職權行使
或與犯罪構成要件無涉之枝節，漫為單純之事實上爭辯，均難認
係適法之第三審上訴理由。衡以上述之說明，應認其上訴違背法
律上之程式，予以駁回。
據上論結，應依刑事訴訟法第三百九十五條前段，判決如主文。
中    華    民    國  九十五  年    六    月    九    日
                      最高法院刑事第十庭
                          審判長法官  洪  清  江
                                法官  石  木  欽
                                法官  李  伯  道
                                法官  林  勤  純
                                法官  陳  晴  教
      本件正本證明與原本無異
                                      書  記  官
中    華    民    國  九十五  年    六    月   十五   日
                                                    ｍ


司法院資訊處製作；財團法人民間司法改革基金會備份。
